【裁判字號】    95,上訴,876
【裁判日期】    951003
【裁判案由】    違反毒品危害防制條例
【裁判全文】
臺灣高等法院臺南分院刑事判決         95年度上訴字第876號
上  訴  人
即  被  告  甲○○
上列上訴人因違反毒品危害防制條例案件，不服臺灣臺南地方法
院95年度訴字第149號，中華民國95年6月22日第一審判決（起訴
案號：臺灣臺南地方法院檢察署94年度毒偵字第2920號），提起
上訴，本院判決如下：
    主  文
上訴駁回。
    事  實
一、甲○○前因施用第一級毒品及第二級毒品案件，經臺灣苗栗
    地方法院以94年度毒聲字第219 號裁定送臺灣苗栗看守所附
    設勒戒所施以觀察、勒戒後，認無繼續施用毒品之傾向，於
    民國94年9 月27日釋放，並經臺灣苗栗地方法院檢察署檢察
    官以94年度毒偵字第957 號不起訴處分確定後，猶不知悔改
    ，復於5 年內基於施用第一級毒品之概括犯意，自94年10月
    中旬某日起至94年11月3 日止，在臺南市汽車旅館等處，連
    續以將第一級毒品海洛因捲入香煙內燃燒後吸食之方式，施
    用第一級毒品海洛因多次。又另基於施用第二級毒品之概括
    犯意，自94年10月24日起至94年11月3 日止，在臺南市汽車
    旅館等處，連續以將第二級毒品安非他命置入吸食器內燒烤
    或捲入香菸後予以吸用之方式，施用第二級毒品安非他命多
    次。嗣於94年11月3日下午2時許，在臺南市○○路○段295
    號「綠驛汽車旅館」610 室為警查獲，並扣得第一級毒品海
    洛因15包（原扣得16包白色粉末合計毛重8公克，惟其中1包
    經鑑定結果無毒品反應，其餘15包合計淨重2．18 公克）、
    含海洛因香菸2支（合計香菸重1．72公克）、安非他命1 包
    （毛重0．2公克）及施用毒品之器具吸食器1組、玻璃球管6
    支等物，而被告經警採集之尿液檢體，送驗結果均呈鴉片類
    （嗎啡）陽性反應、安非他命類（安非他命及甲基安非他命
    ）陽性反應，始查悉上情。
二、案經臺南市警察局第一分局報告臺灣臺南地方法院檢察署檢
    察官偵查後起訴。
    理  由
一、訊據上訴人即被告莊明貴就上開犯罪事實於警詢及偵查中、
    原審及本院審理時均坦承不諱，而被告於94年11月3 日為警
    查獲時所採集之尿液檢體，經鑑驗結果呈安非他命類及嗎啡
    類之陽性反應，此有臺南市警察局第一分局偵辦涉嫌毒品危
    害防制條例案送驗尿液及年籍對照表、採尿同意書及長榮大
    學於94年11月18日出具之確認報告（尿液編號：A1－167 號
    ）各1紙附卷可稽（詳警卷第9頁、第10頁及偵卷第18頁）；
    又被告於94年11月3 日為警查獲時扣得之海洛因16包、含海
    洛因香菸2支、安非他命1包，經員警以聯勤之試劑檢驗盒初
    步檢驗結果，呈嗎啡、海洛因及安非他命反應，後送請法務
    部調查局檢驗，鑑驗結果為15包均含第一級毒品海洛因成分
    ，合計淨重2．18 公克（空包裝重4．35公克），而1包經檢
    驗結果無毒品反應，另送驗香菸2 支則均摻有第一級毒品海
    洛因成分，合計香菸重1．72 公克，有附卷之毒品初步檢驗
    報告書、法務部調查局95年3月8日調科壹字第200006082 號
    鑑定通知書各1 紙足參（見原審卷第45頁、第46頁）。揆諸
    上開說明，足認被告自白與事實相符，應可採信。
二、按海洛因、安非他命分別為毒品危害防制條例第2條第2項第
    1、2款所明定之第一級毒品、第二級毒品。核被告所為，係
    犯毒品危害防制條例第10條第1 項之施用第一級毒品罪，及
    同條第2 項之施用第二級毒品罪。其非法持有第一級毒品海
    洛因、第二級毒品安非他命之低度行為，已為其施用之高度
    行為所吸收，均不另論罪。
三、被告行為後，刑法第56條連續犯之規定，業於94年1月7日修
    正公布刪除，並於95年7月1日施行，則被告之犯行，因行為
    後新法業已刪除連續犯之規定，此刪除雖非犯罪構成要件之
    變更，但顯已影響行為人刑罰之法律效果，自屬法律有變更
    ，依新法第2條第1項規定，比較新、舊法結果，仍應適用較
    有利於被告之行為時法律即舊法論以連續犯（最高法院95年
    第8 次刑事庭會議決議參照）。被告先後多次施用第一級毒
    品海洛因、第二級毒品安非他命之犯行，各時間緊接，所犯
    構成要件相同，顯係分別基於概括犯意反覆實施，均為連續
    犯，應依刑法第56條之規定各論以一罪，並依法加重其刑。
    被告所犯上開二罪間，犯意各別，行為互異，應分論併罰。
四、按行為後法律有變更者，依修正前刑法第2條第1項之規定，
    以適用裁判時法為原則，如行為時法有利於行為人，則例外
    適用行為時法；依修正後刑法第2條第1項規定，以適用行為
    時法為原則，惟如裁判時法有利於行為人，則例外的適用裁
    判時法。以往實務見解，認原判決未及比較適用新舊法時，
    上訴後，雖比較結果以舊法有利於行為人，而原判決別無其
    他撤銷事由，仍應由本院以此為由撤銷改判。惟修正後之規
    定係以適用行為時法為原則，因此原判決雖未及比較適用，
    然上訴本院後，經比較新舊法，行為後之法律並非較有利於
    行為人，仍應適用行為時法，則原判決適用行為時法即無不
    當，自不構成撤銷之事由。
五、查原審以被告罪證明確，適用毒品危害防制條例第10條第1
    項、第2項、第18條第1項前段，刑法第11條前段、第51條第
    5 款、第38條第1項第2款，修正前刑法第56條，並審酌被告
    前因施用毒品送觀察、勒戒後，再為本件犯罪，顯見其對毒
    品依賴性甚高，惟犯後坦承犯行等一切情狀，就其施用第一
    級毒品罪部分，量處有期徒刑8 月，就其施用第二級毒品罪
    部分，量處有期徒刑4 月，並定其應執行之刑有期徒刑11月
    。扣案之第一級毒品海洛因共15包（合計淨重2．18公克）
    ，海洛因香菸2支（合計香菸重1．72公克）、安非他命1 包
    （毛重0．2公克）均為毒品危害防制條例第2條第2項第1 款
    之第1 級毒品，應沒收銷燬。至於包裝前開海洛因使用之空
    包裝袋共15只（重4．35 公克），為被告所有且供施用毒品
    所用之物，且為被告所有，扣案吸食器1組及玻璃球管6支，
    為被告與另案被告（其兄）薛正雄所共有，供其等施用第二
    級毒品所用之物，均應依刑法第38條第1項第2款之規定宣告
    沒收。本院核其認事用法，核無不合，量刑亦堪認妥適。被
    告空言上訴而指摘原判決不當，尚非有理由，應予駁回。
六、據上論斷，應依刑事訴訟法第368條，判決如主文。
本案經檢察官趙中岳到庭執行職務。
中    華    民    國    95    年    10    月    3     日
                  刑事第五庭    審判長法  官  楊明章
                                      法  官  戴勝利
                                      法  官  楊子莊
以上正本證明與原本無異。
施用第一級毒品罪如不服本判決，應於收受本判決後十日內向本
院提出上訴書狀。其未敘述上訴理由者並得於提起上訴後十日內
向本院補提理由書狀（均須按他造當事人之人數附繕本）「切勿
逕送上級法院」。
施用第二級毒品罪不得上訴。
                                      書記官  王全龍
中    華    民    國    95    年    10    月    5     日


司法院資訊處製作；財團法人民間司法改革基金會備份。
